臺灣高雄地方法院民事裁定
108年度消債更字第456號
聲  請  人  宋季純即宋秀如
0000000000000000

0000000000000000

0000000000000000

代  理  人  任進福律師
上列當事人因消費者債務清理事件聲請更生，本院裁定如下：
    主  文
聲請人宋季純即宋秀如自中華民國一百零九年二月二十五日下午
四時起開始更生程序。
命司法事務官進行本件更生程序。
    理  由
一、聲請意旨略以：伊無力清償債務，曾於民國108年10月17日
    向本院聲請調解債務清償方案，惟調解不成立。又伊未經法
    院裁定開始清算程序或宣告破產，爰聲請更生等語。
二、按債務人不能清償債務或有不能清償之虞者，得依本條例所
    定更生或清算程序，清理其債務。債務人無擔保或無優先權
    之債務總額未逾新臺幣（下同）12,000,000元者，於法院裁
    定開始清算程序或宣告破產前，得向法院聲請更生。法院開
    始更生程序之裁定，應載明其年、月、日、時，並即時發生
    效力。法院裁定開始更生或清算程序後，得命司法事務官進
    行更生或清算程序，必要時得選任律師、會計師或其他適當
    之自然人或法人一人為監督人或管理人。消費者債務清理條
    例（下稱消債條例）第3條、第42條第1項、第45條第1項及
    第16條第1項分別定有明文。
三、經查：
  ㈠聲請人前於108年10月17日向本院聲請調解債務清償方案，經
    本院108年度司消債調字第530號受理，於同年11月18日調解
    不成立，聲請人並於同日以言詞聲請更生等情，業經本院調
    閱上開調解卷宗核閱無訛。
  ㈡次查，聲請人於106年及107年度申報所得均為0元，惟其自陳
    聲請更生前2年內有薪資所得共554,000元，名下無財產，勞
    工保險於101年10月8日退保，另有中華郵政簡易人壽保單解
    約金21,782元（已扣除借款金額32,500元及利息327元）及
    康健人壽2張保單解約金共20,316元。又聲請人曾任職高雄
    市私立嘉惠幼兒園及高雄市私立雙鹿幼兒園，自108年8月1
    日起於高雄市私立童年綠地幼稚園擔任教保員，每月工資為
    25,000元，並有端午、中秋獎金各1,000元及春節獎金5,000
    元，平均每月收入為25,583元（計算式：25,000＋7,000÷12＝
    25,583），未領取社會局補助等情，此有財產及收入狀況說
    明書（調解卷第2頁）、財團法人金融聯合徵信中心前置協
    商專用債權人清冊（調解卷第9至10頁）、信用報告（調解
    卷第12頁）、財政部高雄國稅局106年及107年度綜合所得稅
    各類所得資料清單及總歸戶財產查詢清單（調解卷第13至15
    頁）、收入切結書（調解卷第16頁）、勞工保險被保險人投
    保資料表（調解卷第18頁）、薪資證明（調解卷第17頁、本
    案卷第41頁）、戶籍謄本（調解卷第20頁）、高雄市政府社
    會局社會福利資訊料查詢表（本案卷第22至24頁）、中華郵
    政股份有限公司壽險處函（本案卷第26至27頁）、聲請人補
    正狀（本案卷第29頁）、債權人清冊（本案卷第31至34頁）
    、康健人壽保險股份有限公司函（本案卷第58至59頁）、商
    業保險投保資料查詢結果表（本案卷第62頁）等在卷可參。
    則在查無聲請人有其他收入來源之情形下，佐以其現無投保
    勞工保險，106、107年度均無申報所得紀錄，且已出具收入
    切結書及薪資證明，本院即以每月收入25,583元作為核算其
    現在償債能力之基礎。
  ㈢關於聲請人個人日常必要支出部分，聲請人陳稱租屋與父母
    同住，每月房租9,000元，未領取租金補助，此有房屋租賃
    契約書及高雄市政府都市發展局函在卷可稽（調解卷第25至
    28頁、本案卷第45至50頁、第25頁）。按債務人必要生活費
    用，以最近一年衛生福利部或直轄市政府所公告當地區每人
    每月最低生活費一點二倍定之，消債條例第64條之2第1項定
    有明文。本院參酌衛福部社會司所公告109年度高雄市最低
    生活費標準為13,099元。又該最低生活費用之標準，係照當
    地最近1年平均每人消費支出60％，依其基準之家庭收支調查
    報告調查表格式所示有關經常性支出之調查項目，其原即包
    括利息支出、食品、衣著、房租及水費、電費、醫療保健、
    交通、娛樂、教育等基本生活需求。本院認在聲請人並無特
    殊需求，應以此最低生活費之1.2倍即15,719元認係其個人
    必要生活費用。
  ㈣至扶養部分，聲請人主張扶養父、母親，每月扶養費分別為2
    ,800元、2,600元。按直系血親相互間，互負扶養之義務，
    民法第1114條第1款定有明文。查聲請人父親宋義雄為31年
    生，於91年7月領取勞保老年一次給付219,600元，母親宋林
    玉枝為35年生，於90年8月領取勞保老年一次給付530,700元
    ，父母於106年及107年度申報所得均為0元、名下均無財產
    、每月各領取中低老人生活津貼7,463元，母親尚領取國民
    年金673元，此有戶籍謄本、所得資料及財產查詢清單、存
    摺、勞動部勞工保險局函、高雄市政府社會局社會福利資訊
    料查詢表附卷可憑（調解卷第21頁、本案卷第16至20頁、第
    28頁、第35至44頁）。本院認聲請人之父母就領取津貼及年
    金不足部分均有受扶養之必要，扶養費用部分，依消費者債
    務清理條例第64條之2第1項及第2項規定，債務人必要生活
    費用，以最近一年衛生福利部或直轄市政府所公告當地區每
    人每月最低生活費一點二倍定之；受扶養者之必要生活費用
    ，準用第1項規定計算基準數額，並依債務人依法應負擔扶
    養義務之比例認定之，而109年度高雄市每人每月生活所必
    需即為最低生活費標準13,099元之1.2倍即15,719元；又除
    聲請人外，聲請人之父母另有2名子女（參本案卷第55頁家
    族系統表），聲請人陳稱其大哥宋彥辰單親看情況給扶養費
    、二哥宋騏明臨時工收入不穩定沒有給扶養費等語（見調解
    卷第134頁反面），惟本院認聲請人亦因負有債務而向本院
    聲請更生，自難以其兄弟經濟狀況不佳，即認應將兄弟對父
    母之扶養義務交由聲請人負擔，復轉嫁由聲請人之債權人承
    擔，此顯對本件聲請人之債權人有失公平，亦不合情理，是
    以，其等父母之扶養費扣除所領取之津貼及年金，仍應由聲
    請人與2名兄弟共同分攤，以每人5,280元【計算式：（15,7
    19×2－7,463×2－673）÷3＝5,280】為度，聲請人主張逾上開核
    算數額部分，應予酌減。
  ㈤綜上所述，以聲請人現每月收入25,583元為其償債能力基準
    ，扣除個人必要生活費15,719元及父母扶養費5,280元後，
    餘4,584元，而聲請人目前負債總額為6,515,988元（參聯徵
    中心債權人清冊，包含：臺灣銀行、華南銀行、國泰世華銀
    行、兆豐銀行、花旗銀行、匯豐銀行、遠東銀行、永豐銀行
    、玉山銀行、日盛銀行、中國信託銀行、萬榮行銷公司、滙
    誠第一資產公司、摩根聯邦資產公司、台灣金聯資產公司、
    台新資產公司、良京實業公司、新加坡商艾星國際公司、滙
    誠第二資產公司，另有債權人清冊所載台灣郵政公司保單借
    款未計入債務額），扣除保險解約金計42,098元，以聲請人
    每月所餘按月攤還結果，需約118年【計算式：（6,515,988
    －42,098）÷4,584÷12＝117.7】始能清償完畢，應認其已不能
    清償債務。此外，聲請人無擔保或無優先權之債務總額未逾
    12,000,000元，且無消債條例第6條第3項、第8條或第46條
    各款所定駁回更生聲請之事由存在，則聲請人聲請更生為有
    理由，應予准許，爰命司法事務官進行本件更生程序。
四、依消債條例第11條第1項、第45條第1項，裁定如主文。
中　　華　　民　　國　　109 　年　　2 　　月　　25　　日
                  民事庭　法　官　賴寶合
以上正本係照原本作成。
本裁定不得抗告。
中　　華　　民　　國　　109 　年　　2 　　月　　25　　日
                          書記官  胡美儀